【裁判字號】    95,裁,2576
【裁判日期】    951116
【裁判案由】    戶政
【裁判全文】
最  高  行  政  法  院  裁  定
                                     95年度裁字第02576號
上  訴  人  己○○
                          送達代收人  戊○○
                          北縣土城市○○路483巷13弄19號3
                          樓
被 上訴 人  庚○○
            丁○○
            甲○○
            辛○○
            壬○○
            乙○○
            丙○○
            癸○○
上列當事人間因戶政事件，上訴人對於中華民國94年3月30日臺
北高等行政法院94年度訴字第484號判決，提起上訴，本院裁定
如下：
    主  文
上訴駁回。
上訴審訴訟費用由上訴人負擔。
    理  由
一、按對於高等行政法院判決上訴，非以其違背法令為理由，不
    得為之，行政訴訟法第242條定有明文。是對於高等行政法
    院判決上訴，若未具體說明原判決違背何項法令、不適用或
    如何適用不當之具體情事，即非主張原判決違背法令以為上
    訴理由，其上訴不應准許。又本院為法律審之法院，不再進
    行事實之調查及認定，因此不僅審查之訴訟標的無從變更，
    甚至也不許可改變上訴範圍，以維持程序上之安定性。故行
    政訴訟法第238條與同法第250條分別明定，「於上訴審程序
    ，不得為訴之變更、追加或提起反訴」及「上訴之聲明不得
    變更或擴張之」。此外在事實審法院中，對有關訴之變更及
    追加是否合法發生爭議者，因為當事人對法院駁回變更、追
    加之裁定有不服者，可以提起抗告以為救濟，為避免訴訟標
    的不確定導致整個訴訟程序之不安定，事實審法院有必要先
    為程序中之裁定，以利當事人踐行後續救濟程序。但本院為
    法律審且為終審法院，不僅在程序上已無從循抗告程序救濟
    ，且依上開二條文之規定，本院也無斟酌之空間，因此無庸
    另為否准裁定，而直接在終局裁判中表明否准變更、追加之
    法律意見即可。
二、本件原判決係以：上訴人因催告戶籍住址變更登記事件，不
    服臺北縣政府00000000號訴願決定書，及原處分機關臺北縣
    土城戶政事務所93年8月19日催字第9號戶籍登記催告書所為
    之處分，乃列庚○○等8人為原審被告，並請求催告戶籍住
    址變更登記事件應予廢棄。惟上訴人之主張，核屬對於原處
    分及訴願決定不服而提起撤銷訴訟，依行政訴訟法第4條第1
    項規定，自應以原處分機關、訴願決定機關即臺北縣土城戶
    政事務所、臺北縣政府為原審被告，始無當事人適格之欠缺
    。惟上訴人竟將前開庚○○等人列為原審被告，則被告等即
    欠缺當事人之適格，在法律上顯無理由，依行政訴訟法第10
    7條第3項及本院90年度6月份庭長法官聯席會議紀錄，爰予
    判決駁回。
二、上訴意旨略以：變更被告為原處分機關臺北縣土城戶政事務
    所及訴願決定機關臺北縣政府。又癸○○同意上訴人使用臺
    北縣土城市○○里○鄰○○路362巷7號1樓、3樓及4樓，惟原
    處分機關及訴願決定機關卻協助癸○○將上訴人之戶籍遷出
    。爰請求判決撤銷原處分機關及訴願決定機關對催告戶籍住
    址變更登記乙事等語。
三、本院按：
  (一)依上所述，本件上訴人已不得在本院為訴之變更，仍應以原
    判決所裁判之訴訟標的為本院之審查對象。換言之，本案之
    被上訴人並非上訴人在上訴狀中（上訴人誤載為「抗告狀」
    ）所記載之「臺北縣土城戶政事務所」及「臺北縣政府」，
    而應是原判決所列之被告庚○○、丁○○、甲○○、辛○○
    、壬○○、乙○○、丙○○、癸○○等8人。
  (二)又上訴人對原判決有何違背法令之處，並未為具體之指摘，
    僅謂：「其有天命，被上訴人癸○○已發誓要讓其使用臺北
    縣土城市○○路362巷7號之房屋，其餘被上訴人則協助癸○
    ○將其戶籍自上址遷離」云云，此等主張內容，單從形式外
    觀為判斷，即可確知上訴人未對行政訴訟法第243條所定判
    決違法之構成要件予以「具體化」，揆之首揭規定，本件上
    訴為不合法，應予駁回。
四、依行政訴訟法第249條第1項前段、第104條、民事訴訟法第
    95條、第78條，裁定如主文。
中    華    民    國    95    年    11    月    16    日
                  第五庭審判長法  官  鄭  淑  貞
                              法  官  葉  百  修
                              法  官  吳  明  鴻
                              法  官  鄭  小  康
                              法  官  帥  嘉  寶
以  上  正  本  證  明  與  原  本  無  異
中    華    民    國    95    年    11    月    16    日
                              書記官  阮  桂  芬


司法院資訊處製作；財團法人民間司法改革基金會備份。
